【裁判字號】    97,消債抗,467
【裁判日期】    980122
【裁判案由】    聲請更生程序
【裁判全文】
臺灣高雄地方法院民事裁定           97年度消債抗字第467號
抗  告  人
即  聲請人  甲○○
上列抗告人因消費者債務清理條例聲請保全處分事件，對於中華
民國97年11月10日本院97年度消債更字第1589號裁定提起抗告，
本院裁定如下：
    主  文
抗告駁回。
抗告程序費用新臺幣壹仟元由抗告人負擔。
    理  由
一、抗告意旨略以：原裁定以本院97年度司執字第103223號執行
    事件對於抗告人即聲請人之薪資債權所為強制執行，僅限於
    抗告人每月得支領之各項薪津於3 分之1 ，及年終、考核、
    績效獎金及其他獎金在4 分之3 範圍內，並未影響抗告人所
    需之必要生活費用支出，且更生程序主要係以法院裁定開始
    更生程序後之薪資、執行業務所得及其他固定收入作為更生
    方案之債債來源，是本院裁定開始更生程序前，並無停止債
    權人對於聲請人薪資債權強制執行之必要為由，駁回抗告人
    之聲請。然抗告人每月薪資近新臺幣（下同）18,000元，經
    前開強制執行程序扣除薪資之3 分之1 後，日常生活費用之
    支出已入不敷出，難以維持最低生活，且倘將來本院准予其
    更生程序之聲請，亦將影響抗告人之償債來源，使抗告人無
    法按更生程序所定償債方案償還，為此爰依法提起抗告，請
    求廢棄原裁定等語。
二、按消費者債務清理條例第19條第1 項規定：「法院就更生或
    清算之聲請為裁定前，『得』因利害關係人之聲請或依職權
    ，以裁定為下列保全處分：一、債務人財產之保全處分。二
    、債務人履行債務及債權人對於債務人行使債權之限制。三
    、對於債務人財產強制執行程序之停止。四、受益人或轉得
    人財產之保全處分。五、其他必要之保全處分。」，可知法
    院是否裁定准許保全處分係有裁量權，非一經聲請即須予准
    許保全處分，且因該條立法目的在於維持債權人間之公平受
    償及使債務人有重建更生之機會，法院必須斟酌保全處分是
    否有助於債權人公平受償或債務人重建更生機會等目的之達
    成，若無助於上開目的之達成，即無由准許保全處分，此外
    ，法院為保全處分所能達成債權人公平受償或保障債務人重
    建更生機會之利益，亦須大於限制債務人或債權人行使財產
    或權利所造成之不利益。
三、次按，消費者債務清理條例採重建型（更生）及清算型（清
    算）之程序雙軌制。其中，更生程序係以債務人所提出之更
    生方案為基礎，經債權人會議可決、法院認可後，債務人即
    依該權利變動後之方案履行債務，故其現有財產並未於程序
    中受變價而喪失，可稱以其於程序開始後之薪資或其他收入
    作為償債財源而公平分配予債權人。因此，債權人聲請強制
    執行債務人之責任財產，倘足致債務人喪失居住處所之存立
    基礎，或對其生活來源、經營業務所得、生財之機器設備為
    強制執行，以致債務人無法繼續生活，或營業活動發生障礙
    ，致妨礙債務人之重建更生，則基於保障債務人重建更生之
    機會，法院自應裁定准許保全處分以限制債權人，亦即債權
    人之強制執行行為如未使債務人喪失居住處所，或對債權人
    之營業活動及日後薪資、收入，並無影響，則未妨礙債務人
    之重建更生，自無由法院保全處分之必要。
四、經查：抗告人係因受本院97年度司執字第103223號之扣薪命
    令而聲請保全處分，然因強制執行法已就查扣債務人薪資設
    有限制，足見立法時已斟酌預留債務人之合理生活開銷支出
    ，且扣薪命令並非對抗告人之居住處所之存立基礎或生活來
    源、經營業務所得、生財之機器設備為強制執行，縱抗告人
    因受法院之扣薪命令而生活受到相當限制，仍屬有收入，且
    抗告人自應緊縮生活規模，更何況抗告人並未就其日常生活
    費用之細目提供資料詳加釋明，本院經參酌臺灣省歷年最低
    生活費一覽表，認本件聲請人既居住於高雄縣旗山鎮，應依
    臺灣省97年度最低生活費每人9,829 元計算其每月個人生活
    費用，而抗告人復自陳其每月收入近18,000元，經強制執行
    程序予以扣除該薪資之3 分之1 即近6,000 元後，餘額仍足
    以支應其個人最低生活標準，是難認抗告人因上開強制執行
    作為而生活難以為繼、無法繼續生活而妨礙其重建更生需受
    保全處分之必要；又更生程序主要係以債務人於法院裁定開
    始更生程序後之薪資、執行業務所得或其他固定收入作為更
    生方案之償債來源，當與法院於裁定開始更生程序前之抗告
    人每月所得無關，抗告人主張將影響其將來更生方案之償債
    來源云云，亦屬無據。是原審駁回抗告人保全處分之聲請，
    尚無不合，抗告意旨指摘原審裁定違誤，求予廢棄另為裁定
    ，均無可採，本件抗告應予駁回。
五、程序費用負擔之裁判依據：本件抗告為無理由，應依消費者
    債務清理條例第15條準用民事訴訟法第78條，裁定如主文第
    2項所示。
中    華    民    國    98    年    1     月    22    日
                        民事庭  審判長法  官   蘇鳴東
                                      法  官   謝文嵐
                                      法  官   許勻睿
上為正本係照原本作成。
如不服本裁定，應於裁定送達後10日內，以書狀向本院提出抗告
，並繳納抗告費新臺幣1千元
中    華    民    國    98    年    1     月    22    日
                                      書記官   王楨珍


司法院資訊處製作；財團法人民間司法改革基金會備份。
